【裁判字號】    95,交抗,99
【裁判日期】    950209
【裁判案由】    違反道路交通管理處罰條例
【裁判全文】
臺灣高等法院交通事件裁定              95年度交抗字第99號
抗  告  人  甲○○
即受處分人
上列抗告人因違反道路交通管理處罰條例案件，不服臺灣板橋地
方法院，中華民國94年12月30日所為裁定（94年度交聲字第1937
號），提起抗告，本院裁定如下：
    主  文
抗告駁回。
    理  由
一、抗告意旨略以：證人即舉發本件違規之台北縣政府警察局新
    莊分局中港派出所警員陳嘉賓結證稱：「當時伊在復興路執
    勤，抗告人是中華路右轉復興路，抗告人是第二部車子，第
    一部車已經右轉，是因為抗告人差一點撞到伊，伊才將其攔
    下來」等語。查其證詞疑點重重，並非實在，其誤指抗告人
    違規之認定，顯有違誤或不當之處。抗告人於民國94年6月
    20 日上午11時30分許，路過新莊市○○路○段與復興路一
    段交岔路口機車停等區，等待紅燈轉換時（當時是紅燈）目
    睹前有二位機車騎士（員警陳嘉賓到庭證稱只有一位）已右
    轉並闖過右轉之復興路一段與中港路交岔口，抗告人見路口
    綠巨人綠燈亮時才沿新莊市○○路○段右轉復興路一段（往
    台北方向）而行，當右轉後另一向車道已轉為紅燈，抗告人
    即在右轉後之機車停等區等待紅燈轉換（即新莊市○○路○
    段218巷口），當時並未看到員警陳嘉賓在上揭地點攔檢，
    其係一人約在5秒後才從後方騎機車追趕而來，停在抗告人
    左側，當時抗告人機車是靜止狀態等待燈號轉換，如何衝撞
    伊？其陳述極不合邏輯也與事實不合。顯然陳員為掩飾認定
    違規之違誤而作不實之陳述。又依常理判斷，若有衝撞之事
    實，以陳員執法之態度，抗告人早已被陳員以妨害公務起訴
    ，哪還能相安無事？陳員到庭證實「舉發地點之燈號沒有不
    同步之情形」，倘若抗告人係紅燈右轉，何以抗告人右轉另
    一車道的號誌燈怎會是紅燈，而非綠燈？抗告人係在右轉後
    （已在機車停等區等待燈號轉換約5秒後），陳員才騎機車
    追逐過來告知要檢查抗告人證件，在在證明陳員目睹的二位
    中華路一段紅燈右轉復興路一段（往台北方向）之機車騎士
    紅燈右轉時，中港路與復興路一段交岔路口之號誌燈是綠燈
    ，陳員所目睹違規之該二位機車騎士已順利通過路口，顯然
    陳員有誤判之虞（且當時陳員執勤位置並非在右轉彎處定點
    攔檢，而是從後方遠遠追逐而來）。陳員係從後方追來，眼
    見前面二位違規右轉的騎士已闖過中港路口，羞於顏面（許
    多人路過現場），陳員以檢查證件為由，要索取抗告人行照
    及駕照，當時抗告人向陳員稱：「抗告人前面二位闖紅燈的
    騎士不去取締，卻來檢查抗告人證件」，陳員頗感不悅，惱
    羞成怒也未告知違規事項，低頭猛開罰單完即揚長而去，不
    容抗告人有何申辯。本案抗告人具狀聲明異議，均未通知抗
    告人到庭陳述事實或對質，以釐清事實真相，僅以員警陳嘉
    賓到庭證述之片面之詞，且本案具爭議性，相對人即是警員
    陳嘉賓，原審僅據陳員之證詞，實有欠公允。依台北縣政府
    警察局新莊分局調查函第二頁第三條意旨略稱：「本案本分
    局執勤員警於94年6月20日11時30分，在上述路口見台端騎
    乘機車，由中華路一段紅燈右轉往復興路一段（新泰路方向
    ）行駛違規」，何以陳員在原審證詞會與上揭調查報告南轅
    北轍？若依據新莊分局之調查報告，抗告人紅燈右轉則是符
    合邏輯（因紅登右轉復興路一段後（新泰路方向）沒有任何
    紅燈阻擋），但事實不是，可證陳員有編造完全不符邏輯與
    事實背離之嫌，顯然陳員之證詞不無疑問？其上級執法機關
    何以調查報告會有多種不同陳述之版本？綜上所證，抗告人
    並非有違規之事實，能不懷疑其執法公正性及事實陳述之偏
    頗？員警因考績壓力或羞於顏面，亂抓充數，不無可能，若
    只一味採信員警不當之執法及片面之詞，罔顧百姓之基本權
    益，公平正義如何伸張云云。
二、按道路交通管理處罰條例第4條第1項前段規定，駕駛人駕駛
    車輛，或行人在道路上應遵守道路交通標誌、標線、號誌之
    指示、警告、禁制規定。另依交通部函示，車輛面對圓形紅
    燈時，仍逕予穿越路口至銜接路段，含左轉、直行、迴轉及
    右轉（依箭頭綠燈允許行駛者除外），即視為闖紅燈，合先
    敘明。次按汽車駕駛人，行經有燈光號誌管制之交岔路口闖
    紅燈者，處新臺幣（下同）1800元以上5400元以下罰鍰。再
    按汽車駕駛人有第53條情形者，記違規點數3點，道路交通
    管理處罰條例第53條、第63條第1項第3款分別定有明文。
三、經查：本件異議人即受處分人甲○○於民國94年6 月20日上
    午11時30分許，駕駛車號KFE-158 號重型機車，行經有燈光
    號誌管制之臺北縣新莊市○○路與復興路交岔路口時闖紅燈
    （紅燈右轉）違規，經警攔停當場掣單舉發之違規事實，業
    據證人即舉發本件違規之臺北縣政府警察局新莊分局中港派
    出所員警陳嘉賓於原審調查時到庭證述綦詳，並有臺北縣政
    府警察局北縣警交字第CO0000000號舉發通知單影本1紙在卷
    可稽。惟異議人否認有何闖紅燈違規之行為，並以前揭情詞
    置辯。然查，觀諸證人即本件舉發員警陳嘉賓到庭結證稱：
    當時伊在復興路執勤，異議人是中華路右轉復興路，異議人
    是第二部車子，第一部車已經右轉，是因為異議人差一點撞
    到伊，伊才將其攔下來；舉發地點是三岔路口，異議人所提
    出的照片是中華路與中港路口，不是舉發地點，復興路上方
    號誌燈亮紅燈時，下面行人專用號誌是綠燈，是要給行人穿
    越馬路看的，並不是要給駕駛人看，而且舉發地點也沒有不
    同步的情形，中華路右轉復興路沒有不同步的情形等語（見
    原審卷宗94年12月2日訊問筆錄第2頁），並有證人陳嘉賓當
    庭繪製之舉發地點現場人車位置圖1件供參。衡情，證人陳
    嘉賓為依法執行交通勤務之警員，與異議人素不相識，亦無
    怨隙，應無甘冒自身觸犯偽證罪之風險而設詞誣攀異議人之
    理，故其證言應堪採信，是異議人應確有前揭駕車行經有燈
    光號誌管制之交岔路口闖紅燈之違規行為無訛。又交通員警
    對親睹之違規事實掣單舉發，就其事實之證明，亦為證人，
    如無具體事證足證其有偏頗或失實之虞，已難恣意否定其指
    證即舉發之真正，況其舉發行為兼有公務員基於職務上權力
    ，依法就特定之具體事件所為具公法上效果之單方行政行為
    之性質，基於公務員為公法上行為具有公信力之原則，該行
    政處分當可被推定為真正，其據以依法處分之事實認定亦為
    真正無誤，本此公信原則，乃立法者賦予行政機關制定違反
    道路交通事件統一裁罰基準及處理細則，使勤務警員得當機
    處分（如該細則第23條）以達其維護交通秩序、安全之行政
    目的。反之，若謂公務員一切行政行為均需預留證據以證其
    實，則國家行政勢必窒礙難行，據此，刑事訴訟法就犯罪證
    據有關之規定中與屬行政秩序罰之交通違規裁罰本質不合之
    部分，自不在準用之列，從而，異議人於前揭時、地紅燈右
    轉之違規事實，既據執勤警員以親睹無誤後始予舉發在案，
    經查亦無任何證據足資證明警員有捏造事實違法取締之情事
    ，則執勤警員本其維護通秩序、安全職責所為之舉發，自應
    受到合法、正確之推定，而異議人所為上開辯解尚難遽予採
    信。綜上所述，本件異議人空言否認前開違規事實，無非事
    後卸責之詞，不足採信。本件事證明確，異議人於前揭時、
    地，駕車行經有燈光號誌管制之交岔路口闖紅燈之違規事實
    ，堪以認定。是以原處分機關據以援引前揭規定，裁處異議
    人罰鍰4500元，並記違規點數3點，於法並無何違誤或不當
    之處。原審因認其異議為無理由，予以駁回，經核並無不當
    。
四、再路口設置行人專用號誌燈，係專用以指示行人通行穿越馬
    路之用，一般駕駛人駕駛車輛（含機車）仍應依行車管制號
    誌之指示通行。抗告人自承其「路過新莊市○○路○段與復
    興路一段交岔路口機車停等區，等待紅燈轉換時（當時是紅
    燈），見路口『綠巨人綠燈』亮時才沿新莊市○○路○段右
    轉復興路一段（往台北方向）而行」之情，即抗告人右轉時
    ，該路口行車管制號誌燈號為「紅燈」，而抗告人因該路口
    所設置專供指示行人通行穿越馬路之行人專用號誌燈為「綠
    燈」，即誤認其當時右轉係屬合法，顯屬誤會；至新莊分局
    調查函所示抗告人「由中華路一段紅燈右轉往復興路一段（
    新泰路方向）行駛」等語，抗告人亦自承其當時係「往台北
    方向」行駛，該函所指相反之方向，顯屬誤認，應堪認定。
    原審已就抗告人駕車行經有燈光號誌管制之交岔路口闖紅燈
    ，有交通違規之事實，論述明確，抗告人仍執前詞提起抗告
    ，核無理由，應予駁回。
據上論結，應依道路交通管理處罰條例第89條，道路交通案件處
理辦法第26條，刑事訴訟法第412條，裁定如主文。
中    華    民    國    95    年    2     月    9     日
                  交通法庭審判長法  官  蔡永昌
                                法  官  陳榮和
                                法  官  張正亞
以上正本證明與原本無異。
不得再抗告。
                                書記官  鄭信昱
中    華    民    國    95    年    2     月    9     日


司法院資訊處製作；財團法人民間司法改革基金會備份。
